臺灣板橋地方法院刑事判決　　　　　　96年度交簡上字第91號
上　訴　人　臺灣板橋地方法院檢察署檢察官
被　　　告　甲○○
上列被告因過失傷害案件，上訴人不服本院96年度交簡字第429
號中華民國96年5 月30日第一審判決（聲請簡易判決處刑案號：
96年度調偵字第120 號），提起上訴，本院管轄之第二審合議庭
判決如下：
    主  文
原判決撤銷。
甲○○因過失傷害人致重傷，處有期徒刑陸月，如易科罰金，以
銀元參佰元折算壹日；減為有期徒刑參月，如易科罰金，以銀元
參佰元折算壹日。
    事  實
一、甲○○於民國95年5 月30日4 時50分許，駕駛車號HEP-605
    號重型機車，沿臺北縣三重市○○○路8 巷由東往西逆向行
    駛（該巷道路係由西往東方向之單行道），於行經臺北縣三
    重市○○○路與該路8 巷之交岔路口，原應注意駕駛人應遵
    守道路交通標誌，且轉彎車應讓直行車先行，而依當時天候
    及路況，並無不能注意情事，竟未遵守道路交通標誌，持續
    逆向行駛，且疏未注意左方有無來車，即貿然右轉福德南路
    ，適其左方有丙○○駕駛車號UHR-803 號輕型機車搭載乙○○○駛至，因閃避不及，兩車發生擦撞，致丙○○、乙○○○跌倒落地，丙○○因而受有左顴骨骨折、左胸挫傷、疑腹
    部頓挫傷等傷害，經送醫治療，其左耳聽力大於100 分貝，
    已達嚴重減損1 耳聽能之重傷程度；乙○○○則因而受有左
    上眼皮1 公分淺撕裂傷、左手挫傷等傷害。甲○○於肇事後
    ，留在現場等候警員到場處理，嗣於有偵查犯罪權限之機關
    或人員知悉其犯罪前，向到場處理之警員承認其為肇事人而
    自首之，並接受裁判。
二、案經丙○○、乙○○○訴請臺灣板橋地方法院檢察署檢察官
    偵查後聲請以簡易判決處刑。
    理  由
一、證據能力部分：按被告以外之人於審判外之言詞或書面陳述
    ，除法律有規定者外，不得作為證據，刑事訴訟法第159 條
    第1 項固定有明文。惟被告以外之人於審判外之陳述，雖不
    符同法第159 條之1 至之4 之規定，而經當事人於審判程序
    同意作為證據，法院審酌該言詞陳述或書面陳述作成時之情
    況，認為適當者，亦得為證據；當事人、代理人或辯護人於
    法院調查證據時，知有第159 條第1 項不得為證據之情形，
    而未於言詞辯論終結前聲明異議者，視為有前項之同意，此
    亦據同法第159 條之5 規定甚明。查本件被告、檢察官於本
    院準備程序中均未就證據能力提出爭執，且迄於言詞辯論終
    結前，亦未就本院所調查之證據主張有刑事訴訟法第159 條
    第1 項不得為證據之情形，應認均已同意得作為本案之證據
    。從而，下述證據資料縱有屬傳聞證據，且不符刑事訴訟法
    第159 條之1 至之4 之規定者，經本院審酌各該證據資料作
    成時之一切客觀情況，認無不適當之情事，均認有證據能力
    ，合先敘明。
二、上揭事實，業據被告甲○○於本院審理時坦承不諱，核與告
    訴人丙○○、乙○○○之指訴情節相符，並有道路交通事故
    現場圖、道路交通事故調查報告表(一)、(二)各1 份、道路交通
    事故談話紀錄表2 份、臺北縣立醫院診斷證明書影本2 紙、
    現場及車損照片10幀、財團法人長庚紀念醫院林口分院96年
    8 月29日（96）長庚院法字第0792號函、行政院國軍退除役
    官兵輔導委員會臺北榮民總醫院96年8 月29日北總企字第09
    60016780號函各1 份附卷可稽，足徵被告之自白確與事實相
    符，而堪採信。本案事證甚為明確，被告犯行堪予認定，應
    依法論科。
三、查被告行為後，刑法部分條文業於94年2 月2 日修正公布，
    95年7 月1 日施行，修正後刑法第2 條第1 項規定：「行為
    後法律有變更者，適用行為時之法律；但行為後之法律有利
    於行為人者，適用最有利於行為人之法律。」係規範行為後
    法律變更所生新舊法比較適用之準據法，於新法施行後，應
    適用修正後刑法第2 條第1 項之規定，為「從舊從輕」之比
    較。又法律變更之比較適用，比較時應就罪刑有關之共犯、
    未遂犯、想像競合犯、牽連犯、連續犯、結合犯，以及累犯
    加重、自首減輕暨其他法定加減（如身分加減）與加減例等
    一切情形，綜其全部罪刑之結果而為比較；且就比較之結果
    ，須為整體之適用，不能割裂分別適用各該有利於行為人之
    法律（最高法院24年上字第4634號判例、27年上字第2615號
    判例、95年第8 次刑事庭會議決議參照）。經查：
（一）被告行為時，修正前刑法第62條前段規定：「對於未發覺
      之罪自首而受裁判者，減輕其刑」；嗣被告行為後，已修
      正為：「對於未發覺之罪自首而受裁判者，得減輕其刑」
      。亦即，舊法所採之自首必減主義，於修正後，改為視具
      體情況決定是否減輕其刑。經比較新舊法適用結果，此部
      分以被告行為時之舊法規定較有利於被告。
（二）本件被告所犯之罪（詳下述）之法定刑含有罰金。而95年
      6 月14日修正公布、同年7 月1 日施行之刑法施行法增訂
      第1 條之1 規定：「中華民國94年1 月7 日刑法修正施行
      後，刑法分則編所定罰金之貨幣單位為新臺幣。94年1 月
      7 日刑法修正時，刑法分則編未修正之條文定有罰金者，
      自94年1 月7 日刑法修正施行後，就其所定數額提高為30
      倍。但72年6 月26日至94年1 月7 日新增或修正之條文，
      就其所定數額提高為3 倍。」；另刑法第33條第5 款修正
      為：「罰金：新臺幣1 千元以上，以百元計算之。」而依
      被告行為時之刑罰法律，罰金係以銀元為單位，並依罰金
      罰鍰提高標準條例第1 條前段規定之提高倍數10倍，至於
      罰金最低額依修正前刑法第33條第5 款規定則為銀元1 元
      （即新臺幣3 元）。比較修正前、後之法律規定，罰金最
      高額經換算後之結果並無二致，惟就罰金最低額部分，依
      新法規定為新臺幣1 千元，依舊法規定為銀元1 元（即新
      臺幣3 元）。雖本件有刑罰減輕事由（詳下述），而就罰
      金之減輕，舊法第68條規定僅減輕最高度，依新法第67條
      規定其最高度及最低度同減輕之，惟經綜合比較，此部分
      仍以修正前之規定較有利於被告。
（三）經綜合全部罪刑而為比較結果，本件涉及新舊法比較適用
      者，新法之規定非有利於被告，揆諸上揭說明，應依刑法
      第2 條第1 項前段，一體適用被告行為時之舊法規定，在
      此敘明。
四、核被告所為，係犯刑法第284 條第1 項前段之過失傷害罪及
    同條項後段之過失致重傷罪。告訴人丙○○因本件車禍事故
    所受傷勢，已達嚴重減損1 耳聽能之重傷程度，此經財團法
    人長庚紀念醫院林口分院96年8 月29日（96）長庚院法字第
    0792號函述綦詳（見本院卷第37頁），檢察官聲請簡易判決
    處刑書認此部分僅成立過失傷害罪，洵有未合，惟其基本社
    會事實相同，爰於踐行告知程序後，逕變更法條。被告以一
    過失行為，同時致告訴人丙○○重傷及乙○○○傷害，係以
    一行為觸犯數罪名，為想像競合犯，應依刑法第55條規定，
    從一重以過失致重傷罪處斷。又被告於肇事後，留在現場等
    候警員到場處理，嗣於有偵查犯罪權限之機關人員知悉其犯
    罪前，向到場處理之警員承認其為肇事人而自首之，此有道
    路交通事故肇事人自首情形紀錄表1 紙在卷足憑，嗣並接受
    裁判，符合自首之要件，應依修正前刑法第62條前段規定減
    輕其刑。原審以事證明確，對被告論罪科刑，固非無見，惟
    查：(一)告訴人丙○○因本件車禍事故所受傷勢，已達嚴重減
    損1 耳聽能之重傷程度，業如前述，此部分應成立過失致重
    傷罪，惟原審僅認定被告成立過失傷害罪；(二)被告以一過失
    行為，同時致告訴人丙○○重傷及乙○○○傷害，應成立想
    像競合犯，惟原審漏未審酌此節；(三)本件合於中華民國九十
    六年罪犯減刑條例所定之減刑條件，原審未及適用該條例規
    定予以減刑。從而，上訴人認本件被告所為已屬過失致重傷
    罪，據以提起本件上訴，為有理由，爰撤銷原審判決，並由
    本院自為判決。爰審酌被告前無犯罪科刑紀錄，有臺灣高等
    法院被告前案紀錄表可稽，素行尚可，惟其不知謹慎駕駛，
    違規逆向行駛單行道在先，嗣於轉彎時，又疏未禮讓直行車
    先行，以致肇事，過失情節不輕，造成被害人之傷勢程度亦
    屬嚴重，且迄今未與告訴人成立和解，亦未賠償損害，犯罪
    後之態度不佳等一切情狀，量處如主文所示之刑。又被告行
    為時，修正前刑法第41條第1 項前段規定：「犯最重本刑為
    5 年以下有期徒刑以下之刑之罪，而受6 個月以下有期徒刑
    或拘役之宣告，因身體、教育、職業、家庭之關係或其他正
    當事由，執行顯有困難者，得以1 元以上3 元以下折算1 日
    ，易科罰金。」而依當時適用之罰金罰鍰提高標準條例第2
    條規定，應就其原定數額提高為100 倍折算1 日，再依現行
    法規所定貨幣單位折算新臺幣條例第2 條規定折算後，應以
    新臺幣300 元以上，900 元以下折算1 日。惟被告行為後，
    刑法第41條第1 項前段已修正為：「犯最重本刑為5 年以下
    有期徒刑以下之刑之罪，而受6 個月以下有期徒刑或拘役之
    宣告者，得以新臺幣1 千元、2 千元或3 千元折算1 日，易
    科罰金。」經比較新舊法適用結果，此部分以被告行為時之
    舊法有利於被告，爰依被告行為時之修正前規定，諭知如易
    科罰金之折算標準。
五、本件被告犯罪時間係於96年4 月24日以前，合於中華民國九
    十六年罪犯減刑條例所定之減刑條件，爰依該條例規定減刑
    之，並依被告行為時之修正前規定，諭知如易科罰金之折算
    標準（理由同上）。
據上論斷，應依刑事訴訟法455 條之1 第1 項、第3 項、第369
條第1 項前段、第364 條、第299 條第1 項前段、第300 條，刑
法第2 條第1 項前段、刑法284 條第1 項前段、後段、第55條、
第62條前段（修正前）、第41條第1 項前段（修正前）、罰金罰
鍰提高標準條例第1 條前段、第2 條（修正前），中華民國九十
六年罪犯減刑條例第2 條第1 項第3 款、第7 條、第9 條，判決
如主文。
本案經檢察官謝岳龍到庭執行職務。
中　　華　　民　　國　　96　　年　　10　　月　　11　　日
                  刑事第十五庭　審判長法　官　陳鴻清
                                      法　官　張兆光
                                      法　官　朱嘉川
以上正本證明與原本無異。
如不服本判決應於送達後10日內向本院提出上訴狀。
                                      書記官　陳聖儒
中　　華　　民　　國　　96　　年　　  　　月　　  　　日
附錄本案論罪科刑法條全文：
中華民國刑法第284 條：
因過失傷害人者，處6 月以下有期徒刑、拘役或5 百元以下罰金
，致重傷者，處1 年以下有期徒刑、拘役或5 百元以下罰金。
從事業務之人，因業務上之過失傷害人者，處1 年以下有期徒刑
、拘役或1 千元以下罰金，致重傷者，處3 年以下有期徒刑、拘
役或2千元以下罰金。
